臺灣臺中地方法院民事判決          
110年度中小字第4724號
原      告  楊宗龍  
被      告  黃俊雄  
上列被告因毀損案件，經原告提起損害賠償之刑事附帶民事訴訟
（本院109年度附民字第847號），經刑事庭裁定移送前來，本院
於民國110年12月20日言詞辯論終結，判決如下：
    主    文
被告應給付原告新臺幣25,004元，及自民國109年10月11日起至
清償日止，按週年利率百分之5計算之利息。
原告其餘之訴駁回。
本判決原告勝訴部分得假執行。
    事實及理由
一、原告主張：被告為臺中市○○區○○段000地號土地（下稱709地
    號土地）及其上門牌號碼臺中市○○區○○路0段000號建物（下
    稱A建物）之所有人，原告之母楊陳幸珠為相鄰之同段684地
    號土地（下稱684地號土地）之所有人，原告則為684地號土
    地上門牌號碼臺中市○○區○○路0段000號建物（下稱B建物）
    之所有人。被告因認B建物越界占用709地號土地，竟基於毀
    損他人物品之犯意，自民國109年5月初某日起至同年月21日
    上午11時17分許止，持續以持鐵鎚敲打等方式，損壞B建物1
    至2樓之正面右側牆面（外層為綠色馬賽克磚，內層為紅色
    磚塊、木作裝潢），致該牆面多處剝落、破損及斷裂，經原
    告修繕結果，支出修繕費用新臺幣（下同）88,044元，爰依
    民法第184條之法律關係提起本件訴訟，請求被告賠償前開
    損害，並聲明：被告應賠償原告88,044元及自起訴狀繕本送
    達翌日起至清償日止，按週年利率百分之5計算之利息。
二、被告則抗辯：B建物越界建築占用被告所有709地號土地，被
    告本於所有權之維護而為敲除之行為，合理有據，原告不得
    請求被告賠償等語。並聲明：原告之訴駁回。
三、本院之判斷
  ㈠按刑事訴訟判決所認定之事實，固非當然有拘束民事訴訟判
    決之效力，但民事法院調查刑事訴訟原有之證據，而斟酌其
    結果以判斷事實之真偽，並於判決內記明其得心證之理由，
    即非法所不許（參最高法院67年台上字第2674號及49年台上
    字第929號判例意旨），是本院自得調查刑事訴訟中原有之
    證據，斟酌其結果以判斷其事實，合先敘明。
  ㈡原告主張被告為709地號土地及其上A建物之所有人，原告之
    母楊陳幸珠為相鄰之684地號土地之所有人，原告則為684號
    土地上B建物之所有人，被告與原告對於土地界址存有糾紛
    ，而楊陳幸珠曾於109年4月14日申請鑑界，經臺中市政府大
    里地政事務所測量人員沈昱廷於109年4月24日到場進行複丈
    ，被告並於109年5月21日上午11時17分許，逕持鐵槌敲打、
    拆除B建物2樓右上方牆面，為原告當場發現並錄影存證等情
    ，為被告於警詢、偵查及本院刑事庭準備程序時供承在卷（
    偵卷第17至19頁、第54頁，109年度易字第2222號卷<下稱刑
    卷>第42頁），並有、B建物所有權狀、684地號土地所有權
    狀、刑案現場照片3張、刑案現場測繪圖、684號土地登記第
    二類謄本、地籍圖謄本、中市○里地○○○○000○0○00○里地○○○0
    000000000號函暨檢附之土地複丈及標示變更登記申請書、
    土地複丈定期通知書、土地複丈成果圖、土地複丈圖及面積
    計算表附卷可稽（偵卷第33至38、67至71，刑卷第135至145
    頁），另被告於109年5月21日上午11時17分許，持鐵槌敲打
    、拆除B建物2樓右上方牆面之過程，亦據本院刑事庭當庭勘
    驗檔名為「敲牆壁」之錄影檔案，並有勘驗筆錄在卷可憑（
    刑卷第253頁），是此部分事實堪以認定，原告主張被告於
    前開時地持鐵鎚破壞B建物牆面，即屬可採。被告固抗辯B建
    物越界建築，被告自得拆除所有權遭侵害之部分等語，然衡
    酌被告之拆除行為並無不及受法院或其他有關機關援助，且
    非於其時為之，請求權則有不得實行或實行顯有困難之情形
    ，與民法第151條規定得主張自助行為之要件不符，被告自
    不得援引適用而免責；此外，過失相扺之判斷，則以發生損
    害事件之本身單獨認定，始與法相符，縱原告有越界之情事
    ，然原告依無權占有之法律關係所應負拆屋還地之義務與財
    產權之保護，應為各別不同之法律關係，被告執原告有拆屋
    還地之義務，逕認與被告應負之侵權行為賠償責任可主張過
    失相扺，亦非有當。從而，被告此部分抗辯，仍非可採。
　㈢按因故意或過失，不法侵害他人之權利者，負損害賠償責任
    ，民法第184條第1項前段。查，被告於上開時、地持鐵鎚以
    敲打等方式，損壞B建物1至2樓之正面右側牆面（外層為綠
    色馬賽克磚，內層為紅色磚塊、木作裝潢），致該牆面多處
    剝落、破損及斷裂之事實，業據本院認定如前，則原告主張
    被告應負侵權行為損害賠償之責，即屬有據。
　㈣次按損害賠償之目的，在於填補被害人所受之損害，加害人
    所應賠償或回復者，並非原來之狀態，而係應有狀態，故應
    將物之折舊等因素考慮在內（最高法院105 年度台上字第21
    31號判決可資參照）。又民法第196 條請求賠償物被毀損所
    減少之價額，得以修復費用為估定之標準，但以必要者為限
    ，如修理材料以新品換舊品，應予折舊（最高法院77年度第
    9 次民事庭會議決議參照）。經查，原告主張系爭房屋經被
    告毀損後需支出修繕費用88,044元（含工資18,000元、材料
    70,044元），業據其提出巧登室內設計報價單附卷可參（附
    民卷第13頁），上開修復項目中，材料部分係以新品更換舊
    品，即應扣除折舊，而依行政院所頒「固定資產耐用年數表
    」及「固定資產折舊率表」之規定，外牆部分耐用年數為30
    年，依定率遞減法每年折舊千分之1000分之74，另參酌「營
    利事業所得稅查核準則」第95條第8 項所定：「固定資產提
    列折舊採用定率遞減法，以1 年為計算單位，其使用期間未
    滿1 年者，按實際使用之月數相當於全年之比例計算之，不
    滿1 月者，以月計」，參酌系爭房屋建築完成日期為55年8 
    月8日此有建物謄本附卷可參（偵卷第33頁），是使用期間
    已達53年10月，超出耐用年限，則以材料部分殘值7,004元
    （計算式：70044*0.1＝7004）計之，加計工資18,000元結果
    ，修費費用為25,004元（計算式：18000＋7004＝25004）。故
    原告請求被告賠償之款項於25,004元範圍內，應屬有據。逾
    此範圍之請求，尚非可採。
  ㈤又按給付有確定期限者，債務人自期限屆滿時起，負遲延責
    任。給付無確定期限者，債務人於債權人得請求給付時，經
    其催告而未為給付，自受催告時起，負遲延責任。其經債權
    人起訴而送達訴狀，或依督促程序送達支付命令，或為其他
    相類之行為者，與催告有同一之效力。民法第229 條第1 項
    、第2 項定有明文。又遲延之債務，以支付金錢為標的者，
    債權人得請求依法定利率計算之遲延利息。但約定利率較高
    者，仍從其約定利率。應付利息之債務，其利率未經約定，
    亦無法律可據者，週年利率為百分之五，民法第233 條第1
    項、第203 條亦有明文。本件原告對被告之侵權行為債權，
    核屬無確定期限之給付，既經原告起訴而於109 年9 月30日
    寄存送達訴狀，有送達證書可憑（附民卷第15頁），被告迄
    未給付，當應負遲延責任。是原告請求自起訴狀繕本送達被
    告翌日即110年10月11日起，按週年利率5%計算之法定遲延
    利息，核無不合。
　㈥從而，原告依民法第184條第1項、第196條等侵權行為法律關
    係，請求被告給付原告25,004元，及自109年10月11日起至
    清償日止，按週年利率百分之5計算之利息，為有理由，應
    予准許；逾此範圍之請求，為無理由，應予駁回。
四、本件事證已臻明確，兩造其餘攻擊防禦方法及證據，核與判
    決之結果不生影響，爰不一一論列，併此敘明。
五、本件係依小額訴訟程序所為被告敗訴之判決，依民事訴訟法
    第436 條之20規定，應依職權宣告假執行。
六、本件原告提起刑事附帶民事訴訟，由本院刑事庭依刑事訴訟
    法第504 條第1 項之規定裁定移送前來，依同條第2 項規定
    就原告起訴部分依法免徵第一審裁判費，且本件訴訟繫屬期
    間亦未增生訴訟費用，尚無訴訟費用負擔問題，併此敘明。
中　　華　　民　　國　　110 　年　　12　　月　　29　　日
                  臺灣臺中地方法院臺中簡易庭
                              法　官　陳航代
以上為正本，係照原本作成。
如不服本判決，應於送達後20日內，以判決違背法令為理由，向
本院提出上訴狀並表明上訴理由（上訴理由應表明一、原判決所
違背之法令及其具體內容；二、依訴訟資料可認為原判決有違背
法令之具體事實），如於本判決宣示後送達前提起上訴者，應於
判決送達後20日內補提上訴理由書（須附繕本）。 
中　　華　　民　　國　　111 　年　　1 　　月　　3 　　日
                              書記官  廖鳳美